最高法院刑事判決                   110年度台上字第5671號
上　訴　人　李仲凌
　　　　　　　　
　　　　　　　　
                
                
            黃慶鴻
　　　　　　　　　
　　　　　　　　　
上列上訴人等因強盜案件，不服臺灣高等法院中華民國110年3月
25日第二審判決（110 年度上訴字第16號，起訴案號：臺灣士林
地方檢察署108年度偵字第16759號），提起上訴，本院判決如下
：
    主  文
上訴駁回。
    理  由
壹、關於上訴人李仲凌部分：
一、按刑事訴訟法第377 條規定，上訴於第三審法院，非以判決
    違背法令為理由，不得為之。是提起第三審上訴，應以原判
    決違背法令為理由，係屬法定要件。如果上訴理由書狀並未
    依據卷內訴訟資料，具體指摘原判決不適用何種法則或如何
    適用不當，或所指摘原判決違法情事，顯與法律規定得為第
    三審上訴理由之違法情形，不相適合時，均應認其上訴為違
    背法律上之程式，予以駁回。本件經原審審理結果，認上訴
    人李仲凌有原判決事實欄所記載之犯行，事證明確，因而維
    持第一審論處李仲凌共同犯強盜罪刑，駁回其在第二審之上
    訴。已詳敘其調查、取捨證據之結果及憑以認定犯罪事實之
    得心證理由。從形式上觀察，尚無足以影響判決結果之違法
    情形存在。
二、上訴意旨略稱：
（一）原判決援引第一審就證人即告訴人朱素娟入出境資料及我
      國駐馬來西亞代表處函文，未再查詢朱素娟於第一審後有
      否再入境我國，亦未囑託我國駐馬來西亞代表處送達傳票
      予以傳喚，逕認其於警詢之陳述符合刑事訴訟法第159 條
      之3第3款之規定而應有證據能力，有適用法則不當之違法
      。
（二）依朱素娟之陳述，伊完全未懷疑李仲凌涉犯本案，故當時
      檢警尚無確切之根據確認李仲凌已有涉案，且臺北市政府
      警察局北投分局之回函亦未提及朱素娟已先向員警指認李
      仲凌涉案。原判決就李仲凌據此主張其符合自首減輕之情
      形，如何不足採信，未於理由置論，有不適用法則及理由
      不備之違誤。
（三）依共犯林定淵於警詢所供，其係趁朱素娟跌倒時將她的斜
      背包搶走，可見朱素娟當時已掙脫逃跑，並未受壓制。原
      判決據以認定有壓制朱素娟顯與卷證資料不符，並僅以林
      定淵偵訊時單純回答「是」，而認定李仲凌成立本件共同
      強盜罪，其採證亦有不符經驗法則之違法。
三、惟查：
（一）按被告以外之人於審判中有滯留國外或所在不明而無法傳
      喚或傳喚不到之情形者，其於檢察事務官、司法警察官或
      司法警察調查中所為之陳述，經證明具有可信之特別情況
      ，且為證明犯罪事實之存否所必要者，得為證據，刑事訴
      訟法第159條之3第3 款定有明文。原判決理由壹、一就朱
      素娟於警詢之陳述如何有證據能力，業已說明朱素娟為馬
      來西亞國人士，因已於民國109年1月21日出境，迄於第一
      審審理時未再入境，且依其於警詢留存之馬來西亞國地址
      傳喚到庭作證，亦因地址不全致遭退件，再以目前新冠肺
      炎疫情肆虐全球，幾乎各國均以鎖國管制人民入出境，自
      難期待其可能於短時間內入境我國；而其於警詢之陳述，
      係本案發生後即由司法警察人員製作，對案情之記憶均尚
      深刻，又無跡證顯示有何遭違法取供情事，依當時之客觀
      外在環境及條件，足以證明具有可信之特別情況，且係認
      定李仲凌等人犯罪事實所必要，應有證據能力之旨（見原
      判決第2、3頁）。卷查，原審於審判期日已就所查詢之朱
      素娟入出境資訊連結作業顯示其於109年1月21日出境，迄
      至110年2月26日查詢時止未再入境之資料，予以提示並告
      以要旨，李仲凌及其選任辯護人均表示無意見，且經審判
      長詢以「尚有證據請求調查？」時，亦皆答稱「無」（見
      原審卷第177、185、187 頁）。又按，當事人、代理人、
      辯護人或輔佐人聲請調查證據，應以書狀具體記載聲請傳
      喚之證人、鑑定人、通譯之姓名、性別、住居所及預期詰
      問所需之時間；法院因當事人、代理人、辯護人或輔佐人
      聲請調查證據，而有傳喚證人之必要者，為聲請之人應促
      使證人到場。刑事訴訟法第163條之1第1項第2款、第 176
      條之2 分別定有明文。而李仲凌既未依上開規定向原審聲
      請傳喚朱素娟並提供相關可資傳喚之正確處所及促使其到
      場，俾使原審依循適法程序予以傳喚，則原判決採為認定
      李仲凌本件犯罪事實之判斷基礎，於法尚無違誤。李仲凌
      上訴意旨㈠執此指摘原判決違法，自非依據卷內具體資料
      而為指摘之適法上訴第三審理由。
（二）證據之取捨與事實之認定，為事實審法院之職權，倘其採
      證認事並不違背證據法則，即不得任意指為違法，而據為
      適法之第三審上訴理由。原判決依憑調查證據之結果並綜
      合卷內證據資料，已於理由貳、一說明：依朱素娟於 108
      年11月4日凌晨2時許案發後隨即至臺北榮民總醫院就診結
      果，該院診斷證明書已載明其受有左下腹、背部、左下肢
      、左上肢肌肉挫傷之傷害，核與朱素娟、林定淵及共同被
      告黃慶鴻所述朱素娟因奔跑跌倒後與黃慶鴻拉扯背包，及
      林定淵拉住朱素娟之手所造成之傷勢吻合，堪認與其指稱
      黃慶鴻命其下車後即出手強取其所有之背包，林定淵亦拉
      住其手，由黃慶鴻強取其緊抓之背包等事實相符。至林定
      淵雖於第一審以證人身分證述時否認其於黃慶鴻與朱素娟
      拉扯背包時有拉住朱素娟的手。惟其於偵查中就檢察官所
      訊問「黃慶鴻是否壓制被害人，將她身體翻過來，一人拉
      住她一手，由黃慶鴻將被害人的斜背包拿走？」、「被害
      人說你們壓制住她的2 隻手，讓她無法完全護住錢包，黑
      衣男即黃慶鴻，在你們控制住被害人行動後，將錢包搶走
      ，是否如此？」等問題，均稱「是」等語，亦與朱素娟、
      黃慶鴻供證相符，可見林定淵事後否認所述並非可採。且
      衡酌朱素娟為馬來西亞國籍，其對於我國地理環境尚非熟
      稔，又為女性、身高155 公分，當時搭乘林定淵駕駛之車
      輛前往人煙罕至之馬槽橋下方，別無他人在場可即時救援
      ，黃慶鴻、林定淵仗有人數、力量上之優勢，而朱素娟處
      於孤立，就整體犯罪行為及當時存在之具體事實觀察，黃
      慶鴻、林定淵所為之強暴手段，已至使朱素娟之意志達不
      能抗拒之程度。而李仲凌雖未在場實施強暴手段，惟其與
      黃慶鴻、林定淵既有本件犯罪計畫之犯意聯絡及分配各自
      之行為分擔，自應論以強盜罪之共同正犯等旨（見原判決
      第6 至12頁）。經核原審本諸事實審合理推論作用之適法
      職權行使所為之證據取捨及判斷，認定李仲凌有本件犯罪
      事實，於法自屬適洽。上訴意旨㈢置原判決已明白論斷之
      事項於不顧，指摘原判決採證有悖於經驗法則之違法，自
      非合法上訴第三審之理由。
（三）原判決如何認定李仲凌並不符合刑法第62條前段自首之規
      定，已於理由貳、二、㈡說明：朱素娟係於108年11月3日
      報案，並於翌日（4日）0時30分許指認李仲凌為謊稱要帶
      其至機場之人，警方並撥打李仲凌之行動電話惟未開機，
      隨即向臺灣士林地方檢察署檢察官請得拘票後，李仲凌方
      自行與承辦員警聯繫，表示願意投案。足徵李仲凌向警方
      表示願意投案前，員警已確認李仲凌為本件強盜案之行為
      人，自屬已發覺其犯罪之情形，而與自首之要件不符之旨
      ，按之卷內資料悉相符合，要無上訴意旨㈡所指有不適用
      法則及理由不備之違誤可言。
四、綜上，上訴意旨係置原判決已為之論述於不顧，任憑己意就
    相同之卷證資料而為相異之主張，指摘原判決採證認事違法
    ，洵非適法之上訴第三審理由。其上訴為違背法律上之程式
    ，應予駁回。
貳、關於上訴人黃慶鴻部分：
    按第三審上訴書狀，應敘述上訴之理由，其未敘述者，得於
    提起上訴後20日內補提理由書於原審法院，已逾上述期間，
    而於第三審法院未判決前仍未提出上訴理由書狀者，第三審
    法院應以判決駁回之，刑事訴訟法第382條第1項、第395 條
    後段規定甚明。黃慶鴻不服原審判決，固於110年4月16日提
    起上訴，然並未再提出理由狀。迄今逾期已久，於本院未判
    決前仍未提出，依上開規定，其上訴即非合法，應予駁回。
據上論結，應依刑事訴訟法第395條，判決如主文。
中　　華　　民　　國　 110　　年　　11　　月　　11　　日
　                刑事第二庭審判長法  官  林　勤　純　
                                  法  官  王　梅　英　
                                  法  官  李　釱　任　
                                  法  官  吳　秋　宏　
                                  法  官  莊　松　泉　
本件正本證明與原本無異
                                  書記官
中　　華　　民　　國　 110　　年　　11　　月　　16　　日